【裁判字號】    97,交聲,1842
【裁判日期】    970820
【裁判案由】    聲明異議
【裁判全文】
臺灣臺中地方法院交通事件裁定        97年度交聲字第1842號
原處分機關  交通部公路總局臺中區監理所
異  議  人
即受處分人  甲○○
                    國民
上列受處分人因違反道路交通管理處罰條例案件，對於交通部公
路總局臺中區監理所於民國九十七年五月十二日所為之裁決（中
監違字第裁六０－ＧＤ0000000號裁決書），聲明異議，
本院裁定如下：
    主  文
異議駁回。
    理  由
一、原處分機關略以：本案係臺中市警察局交通警察隊於民國九
    十六年一月二十日十五時四十五分許，在臺中市○○路、惠
    中路口處，查獲異議人即受處分人（下稱受處分人）甲○○
    之ＵＹＸ－二九二號輕型機車有「機車未依規定行駛車道（
    人行道）」違規，遂以中市警交字第ＧＤ0000000號
    舉發違反道路交通管理事件通知單當場舉發，並交由受處分
    人簽收；嗣因本案遲未結案，原處分機關遂於九十七年五月
    十二日以中監違字第裁六０－ＧＤ0000000號裁決書
    裁處高額罰鍰新臺幣（下同）一千八百元整，並記違規點數
    一點，該裁決書並於九十七年五月二十二日對受處分人之戶
    籍地址為寄存送達。嗣受處分人不服原處分機關裁決，遂於
    九十七年六月五日具狀聲明異議，經原處分機關函轉原舉發
    單位查明，其查復略以「本局執勤員警已依規定，當場告知
    異議人應到案日期及應到案處所後即將違規單通知聯交付陳
    君收執簽名收受之，異議人所訴，顯與事實不符」，本案於
    法並無不合等語。
二、受處分人聲明異議意旨略以：案發當天係無意間違規騎車到
    人行道上，只是想去買個肯德基，所以暫時停放在人行道上
    不會超過三分鐘，而且該人行道上已經有很多人停放機車在
    該處，沒想到還沒停放就被開單，開單之後有問警察要如何
    繳交，警察直接叫伊回家收罰單再說，而伊居住地為臺中縣
    沙鹿鎮○○路三七八巷十七號，之後等了很久，罰單始終未
    寄到，所以誤以為沒有被罰款，結果經由鄰居轉交接受罰單
    已成強制裁決書，罰款金額還提升一千多元，爰聲明異議云
    云。
三、按道路交通管理處罰條例所稱之「車輛」，係指在道路上以
    原動機行駛之汽車（包括機器腳踏車）或以人力、獸力行駛
    之車輛；汽車駕駛人，爭道行駛而有機器腳踏車不在規定車
    道行駛之情形者，處新臺幣六百元以上一千八百元以下罰鍰
    ；汽車駕駛人，有違反道路交通管理處罰條例第四十五條情
    形者，除依原條款處罰鍰外，並記違規點數一點，道路交通
    管理處罰條例第三條第八款、第四十五條第十三款及第六十
    三條第一項第一款規定甚明。次按當場舉發者，應填記駕駛
    人或行為人姓名、性別、出生年月日、地址、身分證統一編
    號及車主姓名、地址、車牌號碼、車輛種類。被查獲之駕駛
    人或行為人為受處分人時，應於填記通知單後將通知聯交付
    該駕駛人或行為人簽名或蓋章收受之；拒絕簽章者，仍應將
    通知聯交付該駕駛人或行為人收受，並記明其事由及交付之
    時間；拒絕收受者，應告知其應到案時間及處所，並記明事
    由與告知事項，視為已收受，違反道路交通管理事件統一裁
    罰標準及處理細則第十一條第一項第一款亦定有明文。復按
    交通警員製單舉發違反道路交通管理處罰條例所列之違規事
    實，本質上為行政處分，係公務員基於職務上權力，依法就
    特定之具體事件所為具公法上效果之單方行政行為，基於公
    務員為公法上行為具有公信力之原則，該行政處分當可被推
    定為真正，其據以依法處分之事實認定亦為正確無誤，此與
    民事訴訟法第三百五十五條第二規定：「文書依其程式及意
    旨得認作公文書者，推定其為真正」之情形相同，本此公信
    原則，乃立法者賦予行政機關制定違反道路交通事件統一裁
    罰標準及處理細則，使值勤員警得當機處分以達其維護交通
    秩序、安全之行政目的，反之，若謂公務員一切行政行為均
    需預留證據以證其實，則國家行政勢將窒礙難行，據此，刑
    事訴訟法就犯罪證據有關之規定中，與屬行政秩序罰之交通
    違規裁罰本質不合之部分，自不在準用之列。法院若查無證
    據足資證明員警有捏造事實違法取締之情事，則值勤警員本
    其維護交通秩序、安全職責所為之舉發，自應受到合法、正
    確之推定。
四、本件受處分人甲○○於九十六年一月二十日十五時四十五分
    許，騎乘車牌號碼ＵＹＸ－二九二號輕型機車，在臺中市○
    ○路、惠中路口處，經臺中市警察局交通警察隊以上開機車
    未依規定行駛車道（人行道），依道路交通管理處罰條例第
    四十五條第十三款之規定，當場掣單舉發；嗣因本案遲未結
    案，原處分機關遂於九十七年五月十二日以中監違字第裁六
    ０－ＧＤ0000000號裁決書處罰鍰新臺幣一千八百元
    ，並記違規點數一點，受處分人不服原處分機關裁決，遂於
    九十七年六月五日具狀聲明異議等節，有臺中市警察局交通
    警察隊九十六年一月二十日中市警交字第ＧＤ000000
    0號舉發違反道路交通管理事件通知單、交通部公路總局臺
    中區監理所中監違字第裁六０－ＧＤ0000000號裁決
    書各一紙附卷可稽。經查：
  (一)受處分人雖稱：當天只是為了買東西才騎上人行道，還沒停
    放就被開單云云。惟本件摯單員警係以受處分人「未依規定
    行駛車道」（即行駛在人行道上）而開單告發，並非以受處
    分人在禁止停車處所停車之違規事由舉發，已屬甚明，而受
    處分人亦於聲明異議狀中自承當天確實係騎乘機車到人行道
    上無誤，則受處分人自無得以「尚未停放」作為免責之依據
    。況查，本件經原處分機關向原舉發單位函查，原舉發單位
    即臺中市警察局函覆稱：「……二、本案（違規單號：中市
    警交字第ＧＤ0000000號）經查證執勤員警略以：依
    據『道路交通安全規則』第九十六條第一項第六款之規定：
    機器腳踏車行駛之車道，應依標誌或標線之規定行駛；無標
    誌或標線者，依下列規定行駛：『不得在人行道行駛。』，
    據此，本案該車（ＵＹＸ－二九二）確於該時、地由甲○○
    君所駕駛，且未依規定車道行駛，騎乘機車行駛人行道違規
    無誤，經執勤員警親眼目賭並當場攔查取締依法舉發，本案
    違規屬實，仍請依法照章裁處。……」等語，有交通部公路
    總局臺中區監理所九十七年六月九日中監自字第０九七００
    二三七二七號函、臺中市警察局九十七年六月十六日中市警
    交字第０九七００四三五二０號函各一紙附卷可稽。而本件
    亦無任何證據足資證明執勤公務之交通人員有何捏造事實、
    違法取締之情事，則執勤之交通人員本其維護交通秩序、安
    全職責所為之逕行舉發，自應受到合法、正確之推定。是本
    件受處分人之違規事實，應足堪認定。至於原舉發單位是否
    未對同時停放於該人行道上之其他違規停放車輛掣單處罰，
    於本案中固有未明，但違法行為不得主張權利，乃法律之一
    般原則；換言之，違法者不得主張平等權。否則任何人如有
    違法、犯規而被處罰，則以其他人亦有違法、犯規而為抗辯
    ，是否即可免於自己受處罰？本件受處分人騎乘機車上人行
    道之客觀事實既屬明確，受處分人該處所辯，乃無可取。
  (二)受處分人雖又稱：不知道如何繳交罰款及繳交處多少，員警
    又草率回覆，致其本身時間一久也忘了有這件事云云。惟本
    件受處分人於為警舉發當時，既已在上開舉發通知單「收受
    通知聯者簽章欄」處親自簽名表示收受，且上開舉發通知單
    亦已載明應到案日期為「九十六年二月四日」，應到案處所
    為「臺中區監理所」，亦有上開舉發違反道路交通管理事件
    通知單影本一份在卷可按，當認受處分人已確實清楚明白自
    己因交通違規事由而遭舉發，且該違規行為之到案日期及處
    所分別為通知單上所記載之「九十六年二月四日」及「臺中
    區監理所」無誤。況經原處分機關向原舉發單位函查，原舉
    發單位即臺中市警察局函覆稱：「二、……另查異議人訴稱
    執警員警未告知如何繳納罰鍰及請其回家收罰單再繳納一節
    ，經查本局執勤員警業已依據違反道路交通管理事件統一裁
    罰基準及處理細則第十一條第一項第一款之規定，當場告知
    異議人陳君應到案日期及應到案處所後即將該違規通知單通
    知聯當場交付陳君收執簽名收受之，異議人所訴，顯與事實
    不符……」等語，此有交通部公路總局臺中區監理所九十七
    年六月九日中監自字第０九七００二三七二七號函、臺中市
    警察局九十七年六月十六日中市警交字第０九七００四三五
    二０號函各一紙附卷可稽，而本院亦查無何執勤警員有捏造
    事實、違法取締之情事，則執勤警員本其維護交通秩序、安
    全職責所為之當場舉發，自應受到合法、正確之推定。受處
    分人至今亦無法提出任何對其有利之證據供本院參酌，僅以
    因值勤員警未明確告知何時會收到罰單、如何繳交罰款資為
    其「很守規矩」之論據，洵無足採。
    本件受處分人確有收該違規通知單通知聯，並知悉將因交通
    違規遭裁罰之情，乃堪以認定。
  (三)受處分人雖又稱：本人之居住地係在臺中縣沙鹿鎮○○路三
    七八巷十七號，經鄰居轉交接收罰單已成裁決書，實有不服
    云云。惟按處理違反道路交通管理事件，有關文書送達之程
    序，依行政程序法之規定，違反道路交通管理事件統一裁罰
    基準及處理細則第五條定有明文；且按送達，於應受送達人
    之住居所、事務所或營業所為之。但在行政機關辦公處所或
    他處會晤應受送達人時，得於會晤處所為之。應受送達人有
    就業處所者，亦得向該處所為送達；於應送達處所不獲會晤
    應受送達人時，得將文書付與有辨別事理能力之同居人、受
    雇人或應送達處所之接收郵件人員。應受送達人或其同居人
    、受雇人、接收郵件人員無正當理由拒絕收領文書時，得將
    文書留置於應送達處所，以為送達；送達，不能依前二條規
    定為之者，得將文書寄存送達地之地方自治或警察機關，並
    作送達通知書兩份，一份黏貼於應受送達人住居所、事務所
    、營業所或其就業處所門首，另一份交由鄰居轉交或置於該
    送達處所信箱或其他適當位置，以為送達。前項情形，由郵
    政機關為送達者，得將文書寄存於送達地之郵政機關。寄存
    機關自收受寄存文書之日起，應保存三個月，行政程序法第
    七十二條第一項、第三項、第七十三條第一項、第三項、第
    七十四條分別訂有明文。再者，汽車所有人名稱、地址等如
    有變更，均應向公路監理機關辦理登記；各項異動，如不依
    規定申報登記者，處汽車所有人九百元以上一千八百元以下
    罰鍰，亦為道路交通安全規則第二十三條第一項、道路交通
    管理處罰條例第十六條第一項第一款所明定。足見汽車所有
    人之地址如有變更，該所有人有向公路監理機關辦理登記之
    義務，如汽車所有人違反此項義務，不僅應裁處汽車所有人
    罰鍰，且原處分機關若依照原登記住址為送達，仍應視為合
    法送達。是本件受處分人於監理單位所登記之戶籍地址既係
    「臺中縣沙鹿鎮鎮○路福嘉巷十二號」（此與卷附受處分人
    之戶籍資料查詢結果相符，亦為受處分人所不否認），而原
    處分機關將該處分郵寄至前開住址後，因未獲會晤本人亦無
    受領文件之同居人、受雇人或應受送達處所接收郵件人員，
    故將該通知單寄存在送達地之臺中縣沙鹿郵局，嗣並經受處
    分人於聲明異議之期限內自鄰居處輾轉取得通知單並領取系
    爭裁決書，顯見該裁決書已合法送達受處分人。而受處分人
    既未居住於上開戶籍地址而改住於「臺中縣沙鹿鎮○○路三
    七八巷十七號」，依上揭說明，自應向公路監理機關辦理登
    記，乃受處分人未向公路監理機關辦理登記，核屬受處分人
    自己之過失，故原舉發單位依受處分人違規當時之戶籍地址
    寄送違規通知單，因未獲會晤本人亦無受領文件之同居人、
    受雇人或應受送達處所接收郵件人員，故逕依違反道路交通
    管理事件統一裁罰標準及處理準則第五條及行政程序法第七
    十四條規定，將違規單寄存於送達地之郵政機關，並無違誤
    。是本件裁決書之送達程序於法核無不合，已生送達之效力
    。況交通違規件數繁多，送達不論係親自收受或寄存送達、
    甚或公示送達，如屬有效之送達，則受處分人之權益包括陳
    述意見之機會，業已受到保障，至於受處分人事實上是否知
    悉該公告或通知內容，則應由受處分人自行負責，要難令舉
    發機關擔負事實上之通知義務，否則寄存或公示送達之法定
    送達方式，即形同具文。從而，受處分人之上開辯解即難謂
    適法而殊無可採。
五、綜上所述，原處分機關以受處分人有違反道路交通管理處罰
    條例第四十五條第十三款之違規行為，依該條例第四十五條
    第十三款、第六十三條第一項第一款，違反道路交通管理事
    件統一裁罰基準表之規定，裁處罰鍰一千八百元並記違規點
    數一點，經核並無違誤之處，故本件異議為無理由，應予駁
    回。
據上論斷，應依道路交通管理處罰條例第八十七條第二項、道路
交通案件處理辦法第十九條，裁定如主文。
中    華    民    國    97    年    8    月    20     日
                  臺灣臺中地方法院交通法庭
                              法  官   林學晴
上正本證明與原本無異。
如不服本裁定應於送達後五日內向本院提出抗告狀。
                              書記官   簡雅文
中    華    民    國    97    年    8    月    20     日


司法院資訊處製作；財團法人民間司法改革基金會備份。
